【裁判字號】    91,重訴,4
【裁判日期】    920514
【裁判案由】    擄人勒贖等
【裁判全文】
臺灣苗栗地方法院刑事判決                            九十一年度重訴字第四號
    公  訴  人  臺灣苗栗地方法院檢察署檢察官
    被      告  丁○○
    指定辯護人  本院公設辯護人  己○○
    被      告  庚○○
    右  一  人
    選任辯護人  彭巧君
右列被告因擄人勒贖等案件，經檢察官提起公訴（九十一年度偵字第三三七八號、第
三七一七號），本院判決如左：
    主  文
丁○○、庚○○共同意圖勒贖而擄人，各處有期徒刑拾年。
如附表五編號十二、十三、十五、十六、十七、二十、二十一、二十五、二十九、三
十所示之物，均沒收。
    事  實
一、丁○○曾於民國九十年間，因竊盜案件，經台灣新竹地方法院於九十年五月十七
    日以九十年度竹北簡字第八四號判處有期徒刑六月，如易科罰金，以三百元折算
    一日，緩刑三年，於同年六月十九日確定；庚○○則無不良素行。丁○○與庚○○二人為相交二年許之友人，丁○○於上開緩刑宣告期間內之九十一年六月間，
    與庚○○二人即因缺錢花用，竟基於為自己不法所有之犯意聯絡，互相議定以擄
    人勒贖之方式，謀取錢財。劉、蔡二人先於同年六月二十二日夜間，迄翌日（六
    月二十三日）凌晨間之某時，在苗栗縣苗栗市縣○路國揚餐廳旁之巷道內，分別
    持客觀上足對他人生命、身體、安全構成威脅而可供作兇器使用之Ｔ型活動扳手
    各一支，將劉茂宏所有車號為ＬＮ─二三六０號自用小客車之車牌二面卸下（二
    人分別卸下一面），據為己有，預備供為爾後擄人勒贖之用。復於九十一年七月
    間，丁○○發現某跳蚤雜誌內販售之人頭帳戶，足供為擄人勒贖犯罪取贖之用，
    劉、蔡二人遂以電話與姓名、年籍不詳之成年男子聯絡後，以新台幣（下同）一
    萬三千五百元之代價，在臺北縣板橋市某處，購得如附表一所示四個人頭帳戶之
    活期儲蓄存款帳戶存摺四本及提款卡四張。再由庚○○在新竹市○○路某水電行
    ，購得白色塑膠鬆緊索四包備用。同年七月五日，庚○○、丁○○均因缺錢花用
    ，向丁○○之姊劉卉婷借得平日供劉卉婷使用，登記為聯成玻璃股份有限公司（
    負責人戊○○）所有，車號為五Ｐ─九七一八號之自用小客車後，持該車向張有
    佐負責管理，位在新竹市○○路○段八二六號之「輝煌當舖」，當得二十五萬元
    朋分花用。嗣後因二人無力償還，且屢經劉卉婷向丁○○催討該部自用小客車，
    丁○○與庚○○二人，因已備妥犯案工具，遂於同年八月八日下午，共同決定實
    施擄人勒贖犯行，以解決眼前困境。
二、劉、蔡二人於九十一年八月九日凌晨四時許，由庚○○駕駛其所有車號ＪＵ─六
    四二三號自用小客車（以其友人曾煌輝名義登記），以其所有黑色背包放置竊得
    之ＬＮ─二三六０號車牌二面，及購得之塑膠鬆緊索四包，另攜帶原先即放置在
    車上，供平日防身用之電擊棒一支、透明膠帶一捲，及棒球帽一頂，至新竹市○○路與建新路口搭載丁○○，並由丁○○備妥皮膚色膠帶、雙面膠各一捲，及剪
    刀一支，改由丁○○駕駛，沿國道中山高速公路由北向南行駛。二人原議定至台
    中市不特定地點擄人，惟因睡眠不足過於疲累，乃臨時商議改至苗栗地區犯案，
    遂於行經國道中山高速公路頭份交流道時，即駛入平面道路，至苗栗縣各地尋找
    適當之作案對象。迄於同日六時許，經苗栗市○○里○○路苗栗高商宿舍前之籃
    球場旁，見該處有國中學生上學（暑期輔導課）行經該處，鄰近並無尋常住家，
    遂將該車停放在路旁，由庚○○將竊得之ＬＮ─二三六０號車牌二面，以雙面膠
    黏貼覆蓋於原車牌上，使人無法辨識原有車牌，以避人耳目。再由丁○○下車，
    尋找誘騙之適當對象，庚○○則坐於駕駛座準備開車接應。同日七時十分許，適
    有苗栗市明仁國中學生乙○○，手牽其所有腳踏車（因適逢上坡路段），欲至學
    校上暑期輔導課而行經該處，丁○○見乙○○瘦小而有機可乘，遂與庚○○基於
    冒充公務員而行使職權之犯意聯絡，僭行警察人員行使臨檢、盤查之權利，先叫
    乙○○停下，對乙○○佯稱：伊為警察，乙○○所騎乘之腳踏車經人報失竊，須
    將其帶回警察局查證，並打電話給家長等語。乙○○則回稱：該腳踏車是家中買
    的，並非贓車。庚○○見狀，即緩緩駕車至丁○○與乙○○旁，亦下車對乙○○
    佯稱：回去做調查，不要讓他（指丁○○）生氣等語。乙○○遂未反抗，將腳踏
    車停放在苗栗高商籃球場旁，由丁○○開啟右後側之車門，與乙○○一同上車，
    而將乙○○移置於渠等實力支配之下，限制其行動自由。
三、擄人得手後，庚○○隨即駕車乘載丁○○、乙○○駛離，欲返回新竹市，惟劉、
    蔡二人為防乙○○認出行經路線，故蓄意繞行各處。嗣沿省道台一線由南向北行
    駛，行經苗栗縣頭份鎮○○路體育場前時，因庚○○睡眠不足，駕車不穩，遂改
    由丁○○駕車，庚○○與乙○○則坐於後座，並將駕駛座右側之座位往前移動，
    使車內右後方有較大的空間，令乙○○蹲坐在右側後方座椅與前方座椅之間並低
    頭。庚○○方告知乙○○已被綁架，詳問家人之連絡方式，乙○○見無力反抗，
    遂告知為單親家庭，母親為甲○○、家中電話及行動電話等資料。惟於庚○○欲
    矇住乙○○眼睛時，方發現丁○○所攜帶之膠帶業已不足使用，遂於行經新竹市
    ○○路時，再由丁○○下車至「親旺超商」購買花色口罩二只及土黃色膠帶一捲
    ，上車後由庚○○將購得之口罩一只對折，再以膠帶覆蓋口罩上，黏貼於乙○○
    之雙眼上，使乙○○無法辨別行經路線。二人為防乙○○進入藏匿地點時，為鄰
    人發現而起疑，遂起意將乙○○裝入麻布袋搬運，以掩人耳目，遂再將車輛繞行
    至新竹縣竹北市某處，由丁○○下車購買麻布袋三只。嗣於同日八時許，將乙○○載至新竹市○○路四七九號庚○○所承租已無人使用之處所前時，因所購買麻
    布袋太小無法將乙○○裝入，乃將黏貼於乙○○眼睛之膠帶及口罩取下，令乙○○頭戴棒球帽，低頭不准旁觀，將乙○○帶入右揭處所。進入後，丁○○、庚○○二人以相同方式矇住乙○○雙眼，以透明膠帶（僅使用一次）及土黃色膠帶直
    接貼住嘴巴，並以事先備妥之白色塑膠索，將乙○○之雙手及雙腳分別綁在椅子
    之把手及椅腳上，使乙○○無法目視、行動及言語後，二人隨即離去。嗣後數日
    （迄同月十二日止），由庚○○購買麵包及飲水等物品，每日一次（起訴書誤認
    為每日二次）供乙○○食用，並予暫時鬆綁，使其得以上廁所，並擦拭因無法按
    時上廁所，排解於身上之排泄物，再於離去前以相同方式綑綁（其後嘴巴未再黏
    貼膠帶）。
四、迄九十一年八月十二日（星期一）早上十一時許，庚○○與丁○○二人，共同至
    新竹縣湖口鄉○○路旁，以公共電話對乙○○之母親甲○○稱：妳兒子在我們手
    上，準備八十萬元現金，匯入特定帳戶等語，隨即掛斷。嗣後二人至丁勝旗所經
    營，位在新竹縣竹北市「大呼小叫」通訊行，購買門號為0000000000
    號之行動電話易付卡（即SIM卡），再至竹北市○○○路，鄭文智任職的「新芳
    鄰通訊行」，將庚○○所有MOTOROLA 8088型行動電話手機之序號予以歸零（於
    通聯紀錄中無法顯示所使用之手機序號），而以易付卡插入庚○○前揭已將序號
    歸零之手機，由庚○○隨意編造的姓名、年籍開卡使用。庚○○、丁○○二人，
    即於當日十二時三十八分起，至翌日（即十三日）凌晨一時許，均以庚○○駕駛
    前揭其所有之自用小客車搭載丁○○在外行駛，在新竹縣、市之不特定地點，以
    前揭易付卡之行動電話，多次（詳如附表三編號一至九）對乙○○之母親甲○○
    稱：妳兒子在我們這裏，將八十萬元現金，匯入如附表一所示之四個戶頭等語。
    嗣經甲○○以無法籌得八十萬元現金，及要聽到乙○○之聲音才願付款等語，進
    行討價還價。庚○○則回以：讓妳聽到他聲音，於同月十三日十二點前，若還沒
    看到錢，就送一支他的手給妳，其他的妳慢慢再找等語。使甲○○十分畏懼，不
    得不配合庚○○等二人之要求，願以提供金錢之方式，換取乙○○之生命或身體
    自由。庚○○、丁○○遂於八月十三日十時許，均至右揭拘禁乙○○之處所，解
    開綑綁乙○○之束縛，並供給食物，再以前揭自用小客車將乙○○載離右揭處所
    ，並令其躺在後座。於同日十一時三十三分許（如附表三編號十二），該車行經
    新竹市北區某處，庚○○、丁○○二人再與甲○○連絡時，方由乙○○在車上與
    甲○○談話並表示平安，雙方遂同意以三十萬零三百元之價額，換取釋回乙○○
    。甲○○因已得悉乙○○確為對方所綁架，乃急按庚○○、丁○○之指示，匯入
    附表一編號二、三、四號之戶頭各十萬零一百元（多出共三百元乃供劉、蔡二人
    提款時手續費之準備）。庚○○與丁○○二人，則將乙○○再載至新竹縣竹北市
    縣○○○街二二八號（丁○○家人所有已未使用之空屋）內，予以繼續藏匿。庚○○隨後先去照會所指定之人頭帳戶，是否業已收到甲○○之匯款，丁○○則在
    右揭處所幫助乙○○洗澡後，再以前揭塑膠鬆緊索，將乙○○之一手綁在屋內鋼
    琴之琴腳，以限制乙○○之自由。庚○○嗣後確定甲○○業已匯入三十萬零三百
    元後，即返回前開處所，與丁○○二人備妥庚○○所有之全罩式安全帽一只、前
    開其所有之黑色背包一只、丁○○所有原即在右揭住處之花色口罩一只（非前開
    供乙○○矇面之口罩），並撕下皮膚色膠帶一小塊（起訴書誤認係以剪刀將丁○○所有之透明膠帶剪下一小塊），纏繞於庚○○之手指。庚○○與丁○○二人準
    備完善後，於同日十四時三十三分，至新竹縣新豐鄉○○路○段四六八巷十二號
    ，遠東國際商業銀行設置之提款機，由庚○○頭戴全罩式安全帽、口罩及帶黑色
    背包，分五次（每次各二萬元）提領甲○○存入附表一編號二之帳戶的十萬元得
    手。同日十五時許，二人再返回右揭處所，由丁○○駕車，庚○○坐於駕駛座旁
    ，令乙○○躺於後座，以綠色毛巾覆蓋臉部，意圖尋覓其他適當之藏匿地點，待
    領得所有款項，再通知甲○○自行前往尋找。同日十七時許，二人發現桃園縣龍
    潭鄉龍德國小旁，羅美錦所有之貨櫃屋，相當偏僻且未上鎖，二人乃將乙○○關
    進貨櫃屋內，以膠帶將其雙手反綁、封住嘴巴、並脫光衣物，再告知乙○○等領
    完贖款後，會通知母親接你回家等語，將貨櫃屋之門關上，未上鎖即離去。庚○○與丁○○二人，隨即再以相同之方式，於附表四所示編號二、三、四之時、地
    及提款機，領取十四萬元得手。嗣於同日十九時許，乙○○以腳踢開貨櫃屋門，
    掙脫嘴巴上之膠帶，並大喊救命，終有鄰近居民發現，將其送桃園縣敏盛綜合醫
    院龍潭分院急救，警方專案小組即時獲報，乙○○已平安獲釋，乃緊急通知玉山
    銀行將附表一編號四帳戶內之存款餘額六萬元予以凍結。庚○○、丁○○二人，
    於附表五編號五所示之時、地，欲提領所餘六萬元時，提款卡乃為提款機吸入，
    而未得手。
五、庚○○、丁○○二人，隨後即將攜往綁架乙○○預備用之電擊棒一支、供乙○○
    戴之棒球帽一頂、附表一所示之存摺四本及提款卡四張、提款時所穿衣物、供乙○○矇眼之口罩二只，所購買之麻布袋三只、犯案用門號為000000000
    0號之行動電話易付卡一張，及乙○○隨身所穿之衣物及所帶書包，均予丟棄在
    不特定之地點，再將ＪＵ─六四二三號自用小客車，駛至不知情的林國慶經營之
    「俊億汽車修理廠」進行鈑金，並拆卸汽車後方擾流板，以湮滅所有相關證物。
    二人於同年八月十五、六日前後，即以得手之二十四萬元，另籌得一萬元，共計
    二十五萬，持至前揭「輝煌當舖」，將劉卉婷所使用之前揭自用小客車贖回，交
    還予劉卉婷。嗣經警循線於同年八月二十日二十時四十分許，在新竹縣竹北市○○街二之六號「戲骨美式網路咖啡店」逕行拘提庚○○，再於同日二十一時五十
    分許，在新竹市○○路二十六號「7-11超商」前逕行拘提丁○○。並分別經庚○○、丁○○及庚○○友人賴宛芝之同意，在新竹市○○路四七九號，扣得塑膠鬆
    緊索四條、黏貼乙○○之土黃色膠帶一塊、及水杯一只（嗣後在水杯上採得與乙○○型別相同之ＤＮＡ）；在新竹市○○路○段四五二之十二號庚○○住處，查
    扣庚○○提款時所使用之安全帽一頂；在新竹縣縣政十六街二二八號，查扣膠帶
    三捲（白色透明一捲、土黃色一捲及一捲接近用完，此部分起訴書誤載為已用完
    ）、雙面膠一捲、庚○○所有MOTOROLA  8088型行動電話手機、庚○○記載附表
    一所示帳號及乙○○家連絡電話之紙條、Ｔ型活動扳手二支、ＬＮ─二三六０號
    車牌二面、塑膠鬆緊索四包、口罩（庚○○提款時所用）一只、黑色背包一只（
    庚○○提款時所用）、剪刀一支；在新竹市○○路六六六之三號三樓，庚○○友
    人賴宛芝之住處，查扣庚○○提款時所戴MONTBLANC牌手錶一只；並在新竹市○○路四五二之十二號，林國慶經營之俊億汽車修理廠，查獲正進行鈑金之ＪＵ─
    六四二三號自用小客車（未扣押自用小客車，僅扣押擾流板）。
六、案經苗栗縣警察局苗栗分局報請臺灣苗栗地方法院檢察署檢察官指揮苗栗縣警察
    局專案小組偵查起訴。
    理  由
一、右揭事實，業據被告丁○○、庚○○於警訊、偵查及本院審理時坦承不諱（見附
    表二證據資料清單編號一、二），並核與下列事實相符（茲將臺灣苗栗地方法院
    檢察署九十一年度偵字第三三七八號卷簡稱為Ａ卷；九十一年度偵字第三七一七
    號卷簡稱為Ｂ卷，於附表內引用之）：
  (一)如事實欄一所示之事實，有附表二編號六、七、九、十五、二十五、二十七、三
    十、三十五之證據，可資佐證。
  (二)如事實欄二所示之事實，有附表二編號二、十三、二十四、二十五、二十九、三
    十、三十三、三十五所示之證據，可資佐證。
  (三)如事實欄三所示之事實，有附表二編號三、十、二十二、二十三、二十四、二十
    九、三十四所示之證據，可資佐證。
  (四)如事實欄四所示之事實，有附表二編號三、四、五、十一、十四、十五、十六、
    十七、十八、十九、二十、二十一、二十四、二十六、二十九、三十一、三十三
    、三十四所示之證據，可資佐證。
  (五)如事實欄五所示之事實，有附表二編號六、七、八及搜索扣押筆錄可資佐證。
  (六)另被告二人於本院訊問時，雖辯稱渠等之犯罪動機並「非缺錢花用」，因渠等皆
    有工作收入，僅因庚○○有票要兌現，但欠庚○○錢之友人並未按時還錢，才拿
    車去典當，後因丁○○之胞姐要用車，加以朋友一直不還錢，故才犯本案云云（
    見本院九十一年十二月二十六日訊問筆錄）。惟查，依被告二人所述，姑不論被
    告行為時是否有其他收入，然渠等係為贖回典當之車輛而犯下本案，故犯罪動機
    仍屬缺錢花用，從而，被告二人此部分之陳稱，尚難憑採，併予敘明。
  綜上所述，本案事證明確，被告二人犯行洵堪認定。
二、按刑法第三百二十一條第一項第三款之攜帶兇器竊盜罪，係以行為人攜帶兇器竊
    盜為其加重條件，此所謂兇器，其種類並無限制，凡客觀上足對人之生命、身體
    、安全構成威脅，具有危險性之兇器均屬之，且祇須行竊時攜帶此種具有危險性
    之兇器為已足，並不以攜帶之初有行兇之意圖為必要，最高法院七十九年度台上
    字第五二五三號判例足資參照。查本案被告二人持以行竊之Ｔ型活動扳手二支，
    係屬金屬製品，並經被告二人持以將車牌螺絲旋下，可見其堅實，客觀上足以對
    人之生命、身體、安全構成威脅，具行兇之危險性，揆諸前開判例意旨及法律規
    定，應認屬刑法第三百二十一條第一項第三款所稱之兇器無疑。故被告被告庚○○、丁○○二人持以竊取車牌，所為核係犯刑法第三百二十一條第一項第三款之
    攜帶兇器竊盜罪。至被告二人將竊得之車牌二面黏貼懸掛於其所使用之車號ＪＵ
    ─六四二三號自小客車上，供己行駛及避人耳目之用乙節。查自小客車車牌，係
    行車之許可憑證，固屬於刑法第二百十二條所列特許證之一。惟被告二人並未曾
    就該面車牌進行任何之塗改、變更，則該車牌既為監理機關所發之真正牌照，並
    未有偽造或變造之行為，亦應無構成偽造文書罪可言，是被告懸掛其他車輛車牌
    行駛之行為，充其量僅屬道路交通管理處罰條例第十二條第一項第五款後段之行
    政罰範疇，尚不能以刑法第二百十六條、第二百十二條之行使特種文書罪相繩，
    併此敘明。又被告二人於路上攔停騎乘腳踏車之被害人乙○○，佯稱自己是警員
    ，指被害人所騎乘之腳踏車係贓車，並稱欲將被害人帶回警局查證，而僭行警察
    臨檢、盤查之職權，所為核係犯刑法第一百五十八條第一項之冒充公務員行使職
    權罪。公訴意旨雖認此部分屬擄人勒贖犯行之部分行為，而不另論罪，惟按，冒
    充公務員行使職權罪並不當然包括於擄人勒贖罪罪質本身，此僅係被告二人將被
    害人乙○○置於其實力支配下之手段，故公訴意旨容有誤會，且此部分既於起訴
    事實敘及，本院自應予審理，併此敘明。次按擄人勒贖罪係以意圖勒贖而擄人為
    構成要件，其犯罪方法係將被害人置於行為人實力支配之下，予以脅迫，其犯罪
    之目的行為，係向被害人或其關係人勒索財物，因此擄人勒贖罪本質上為妨害自
    由與強盜之結合，在形式上則為妨害自由與恐嚇罪之結合，擄人勒贖行為一經實
    現，犯罪即屬既遂，是否取贖均非所問（最高法院八十一年度第三次刑事庭決議
    意旨參照）。是以，被告二人以勒贖之目的而擄人，使被擄人乙○○喪失行動自
    由，而置於渠等實力支配之下犯行即屬既遂，渠等所為係犯同法第三百四十七條
    第一項之擄人勒贖罪。至被告二人以行動電話向被害人甲○○勒贖時恫稱：若不
    匯入款項，即送一支手給妳，其他妳慢慢找等語，及將乙○○限制其行動自由於
    汽車及租屋等處之行為，雖分別與刑法第三百四十六條第一項恐嚇取財罪及同法
    第三百零四條剝奪他人行動自由罪構成要件相當，惟此均應為擄人勒贖犯行之部
    分行為，揆諸前述說明，均不另論罪。被告庚○○、丁○○二人間，就上揭加重
    竊盜罪、冒充公務員行使職權罪及擄人勒贖罪，均有犯意連絡與行為分擔，為共
    同正犯。又被告二人所犯上開加重竊盜罪、冒充公務員行使職權罪與擄人勒贖罪
    間，有手段、目的之裁判上一罪關係，為牽連犯，應依刑法第五十五條之規定，
    從一重之擄人勒贖罪處斷。選任辯護人雖於本院訊問時提出辯護意旨：被告二人
    實際上有將被害人乙○○置於釋放之狀態，故得減輕其刑云云（見本院九十二年
    三月二十六日訊問筆錄）。按刑法第三百四十七條第五項後段規定，取贖後釋放
    被害人者，得減輕其刑，旨在保障被擄者之人身安全，對於能釋放被擄者之行為
    人，予以得減輕其刑之刑罰規範。故行為人主觀上必須有釋放被擄者之意思，客
    觀上需有釋放之行為。經查，本案被告二人嗣將乙○○移至桃園縣龍潭鄉民德國
    小旁貨櫃屋內，將其雙手反綁、封住嘴巴，亦未事先告知被害人之母甲○○該地
    點，係乙○○嗣後自行掙脫、求救等情，已如前述，可知被告雖有準備釋放之舉
    ，但尚實際未為之，核與釋放之意不符，僅可作為刑法第五十七條量刑之參酌，
    是以，辯護人此部分之辯護容有誤會，併予敘明。爰審酌被告二人為正值年壯，
    竟不思以正途賺取財富，為貪圖不法利益，竟以強擄國中生之手段向被害人家長
    勒取贖金，其行為對社會治安所生危害甚鉅，且被告二人將被害人乙○○綑綁並
    限制自由近五日，除造成其個人身心嚴重受創，復使被害人之母甲○○產生無限
    之驚懼，參以被告丁○○前因竊盜案件，經判刑確定後，竟於緩刑期間再犯本案
    ，此有臺灣高等法院被告全國前案紀錄表、台灣高等法院檢察署刑案紀錄簡覆表
    各一份在卷可憑，本應嚴罰重懲，惟念被告庚○○並無不良素行，被告二人於綁
    架乙○○期間，二人除提供其簡便飲食、擦拭身體外，復未暴力相向，甚且見被
    害人乙○○因遭綑綁欲掙脫致皮膚擦傷，亦購買藥物為其治療，並對被害人乙○○稱無論有無取得贖款，均會將其釋放，由此足見應均非窮凶極惡之人，且二人
    犯後均坦承所有犯行，對相關犯案情節均據實供述，並與被害人甲○○達成和解
    ，其中被告丁○○已悉數賠償，被告庚○○亦將分期付款方式賠償，顯見被告二
    人犯後態度良好，有坦承悔過之具體表現，併參酌被告二人之學歷、家庭狀況、
    生活背景、勒贖三十萬三百元等一切情狀，分別量處如主文所示之刑，以資懲儆
    。至關於本案如附表一所示之人頭帳戶四名「人頭」提供者，是否涉及出售金融
    機構帳戶、存摺及提款卡予他人使用，以遂行他人財產上犯罪之目的，或係欲掩
    飾或隱匿因他人重大犯罪所得財物或財產上利益，而有洗錢防制法或其他刑事幫
    助犯罪之嫌疑，似宜由檢察官另行簽分偵辦，併予敘明。
三、如附表五（即扣案證物一覽表）所示之扣案證物，編號十二、十三、十五、十六
    、十七、二十、二十一、二十五、二十九、三十所示之物，為被告二人之一所有
    、供本案犯罪所用或預備之物（詳如附表所載），業據被告二人供承無訛，爰依
    刑法第三十八條第一項第二款之規定，予以宣告沒收。至附表五編號二十四之扣
    案剪刀一把，起訴意旨雖以係被告二人擄人勒贖所用之物，而請求本院予以沒收
    云云，惟被告丁○○於本院訊問時供稱該扣案剪刀係其母親修剪花木所用，並無
    供本案犯罪所用，至於實際供本案犯罪所用之剪刀一把，乃類似檳榔剪的那種剪
    刀，業已丟棄等語（見本院九十二年三月二十六日訊問筆錄、九十二年四月十日
    訊問筆錄），是以，扣案之剪刀既非被告二人所有供其犯罪所用之物，爰不予宣
    告沒收，至實際被告二人所有供本案犯罪所用之剪刀一把，既據被告丁○○供明
    已經丟棄，無證據證明現仍存在，為免將來執行困難，爰不為沒收之諭知，併予
    敘明。至附表五其餘編號扣案之物（部分物品業經檢察官發還），既非違禁物品
    ，或非被告所有，或非供被告二人犯罪所用或供犯罪預備之物（詳如附表所載）
    ，爰不為沒收之諭知，併敘明之。另如附表六（未扣案之證物一覽表）所示編號
    一、四、五、六之物，雖為被告二人所有、供本案擄人勒贖犯罪所用或預備之物
    （詳如附表所載），業據被告二人供承不諱，惟既經被告二人陳明已經丟棄，又
    無證據證明現仍存在，為免將來執行困難，爰不為沒收之諭知，附此敘明。至附
    表六編號二、三所示之提款卡共四張、存摺共四本，為被告二人供本案擄人勒贖
    犯行所用之物，被告二人雖供稱係由跳蚤雜誌訊息所購得，惟該提款卡及存摺其
    來源如何無從證明，無法確認屬被告二人所有，又其中附表六編號二之物據被告
    二人供稱已經丟棄，無證據證明現仍存在，因此，該存摺及提款卡既非違禁物或
    其他依法應沒收之物，爰不為沒收之諭知。末查，如附表一編號二、三所示之陽
    信商銀及中國商銀帳戶，尚需各個別退還被害人甲○○六十五元（計算式：甲○○匯款100100-被告提領100000-手續費35 =65，至未使用前之餘額非屬甲○○所
    有，無庸退還甲○○），爰請執行檢察官為適當之處置。
據上論斷，應依刑事訴訟法第二百九十九條第一項、刑法第二十八條、第三百四十七
條第一項、第三百二十一條第一項第三款、第一百五十八條第一項、第五十五條、第
三十八條第一項第二款，罰金罰鍰提高標準條例第一條前段，判決如主文。
本案經檢察官張文傑到庭執行職務
中      華      民      國    九十二    年      五      月     十四     日
                                臺灣苗栗地方法院刑事第二庭
                                  審判長法  官   詹 日 賢
                                        法  官   劉 興 浪
                                        法  官   顧 正 德
右正本證明與原本無異。
如不服本判決，應於判決送達後十日內向本院提出上訴狀( 應附繕本 )。
                                        書記官   黃正中
中      華      民      國    九十二    年      五      月     十四     日
附表一：  （庚○○、丁○○使用之人頭帳戶使用情形）
  ┌──┬────────┬────┬──────┬──────┬─────┬────┐
  │編號│ 銀   行        │未使用前│甲○○      │被告領出金額│存簿餘額  │資料於卷│
  │    │（帳號、戶名）  │帳簿餘額│匯入金額    │(包括手續費)│          │內位置  │
  ├──┼────────┼────┴──────┴──────┴─────┼────┤
  │ 一 │台灣中小企業銀行│本帳戶甲○○並未匯入贖金                        │        │
  │    │樹林分行        │                                                │Ｂ卷第  │
  │    │帳號：0000000000│                                                │一五五頁│
  │    │      1         │                                                │        │
  │    │戶名：游嘉明    │                                                │        │
  ├──┼────────┼────┬──────┬──────┬─────┼────┤
  │ 二 │陽信商業銀行中興│        │            │分五次提領，│          │        │
  │    │分行            │        │            │包含手續費，│          │        │
  │    │帳號：0000000000│七十五元│十萬零一百元│共十萬零三十│一百四十元│Ｂ卷第  │
  │    │      7         │        │            │五元        │          │一六一頁│
  │    │戶名：楊世      │        │            │            │          │        │
  ├──┼────────┼────┼──────┼──────┼─────┼────┤
  │ 三 │中國國際商業銀行│        │            │分五次提領，│          │        │
  │    │城中分行        │        │            │包含手續費，│一百六十五│Ｂ卷第  │
  │    │帳號：0000000000│一百元  │十萬零一百元│共十萬零三十│元        │一五九頁│
  │    │      3         │        │            │五元        │          │        │
  │    │戶名：李國豪    │        │            │            │          │        │
  ├──┼────────┼────┼──────┼──────┼─────┼────┤
  │ 四 │玉山國際商業銀行│        │            │分二次提領，│          │        │
  │    │重新分行        │        │            │包含手續費，│六萬零八十│Ｂ卷第  │
  │    │帳號：0000000000│  零    │十萬零一百元│共四萬零十四│六元（已發│一五六頁│
  │    │      956       │        │            │元          │還）      │        │
  │    │戶名：林志誠    │     │            │            │          │        │
  └──┴────────┴────┴──────┴──────┴─────┴────┘
附表二：（本案證據一覽表）
┌───┬───────────┬───────────┬────────────────┐
│ 編號 │ 證    據   名   稱   │  待   證   事   實   │  卷      內      位      置    │
├───┼───────────┼───────────┼────────────────┤
│      │                      │                      │Ａ卷第五至一二頁、第一三至一五頁│
│  一  │ 被告庚○○之自白     │與丁○○共犯本案之一切│、第一○一至一○六頁、第一二五至│
│      │                      │過程。                │一二七頁、第一七三至一七四頁、第│
│      │                      │                      │一九三至二○○頁及本院卷訊問筆錄│
│      │                      │                      │                                │
├───┼───────────┼───────────┼────────────────┤
│      │                      │                      │Ａ卷第一七至二○頁、第二一至二二│
│  二  │ 被告丁○○之自白     │與庚○○共犯本案之一切│頁、第一○六至一○九頁、第一二五│
│      │                      │過程。                │至一二七頁、第一七五頁、第一九三│
│      │                      │                      │至二○○頁及本院卷訊問筆錄      │
├───┼───────────┼───────────┼────────────────┤
│      │(1)被害人乙○○九十一年│                      │(1)Ｂ卷十五頁至十六頁            │
│      │八月十三日之偵查筆錄  │                      │                                │
│      ├───────────┤                      ├────────────────┤
│  三  │(2)被害人乙○○九十一年│                      │(2)Ｂ卷十七頁至十九頁            │
│      │  八月十五日之偵查筆錄│                      │                                │
│      ├───────────┤                      ├────────────────┤
│      │(3)被害人乙○○九十一年│                      │(3)Ｂ卷二十頁至二十一頁          │
│      │  八月十九日之偵查筆錄│(1)本案確為被告庚○○、│                                │
│      ├───────────┤  丁○○所為。        ├────────────────┤
│      │(4)被害人乙○○九十一年│(2)為人擄走、限制行動自│(4)Ｂ卷二十二頁至二十四頁        │
│      │  八月二十日之偵查筆錄│  由及獲釋經過。      │                                │
│      │  二份                │                      │                                │
│      ├───────────┤                      ├────────────────┤
│      │(5)被害人乙○○九十一年│                      │(5)Ａ卷一三六頁至一三九頁        │
│      │九月二十四日之偵查筆錄│                      │                                │
│      ├───────────┤                      ├────────────────┤
│      │(6)被害人乙○○本院九十│                      │(6)本院卷                 │
│      │  一年  十二月二十六日│                      │                                │
│      │  之訊問筆錄          │                      │                                │
├───┼───────────┼───────────┼────────────────┤
│      │(1)被害人甲○○九十一年│                      │(1)Ｂ卷八頁至十四頁              │
│      │  八月十二日之警訊筆錄│                      │                                │
│      │  三份                │接獲被告庚○○二人取贖│                                │
│  四  ├───────────┤電話、電話中與對方談判├────────────────┤
│      │(2)被害人甲○○本院九十│及匯款經過            │(2)本院卷                        │
│      │  一年十二月二十六日之│                      │                                │
│      │  訊問筆錄、本院九十二│                      │                                │
│      │  年四月三十日審理筆錄│                      │                           │
│      │  。                  │                      │                                │
├───┼───────────┼───────────┼────────────────┤
│      │                      │(1)「新芳鄰通訊行」店長│Ａ卷一四九頁                    │
│      │證人鄭文智九十一年十月│(2)證稱：維修行動電話手│                                │
│  五  │九日之偵查筆錄        │  機，僅需輸入程式，即│                                │
│      │                      │  可將序號歸零之事實。│                                │
├───┼───────────┼───────────┼────────────────┤
│      │(1)證人張有佐九十一年十│(1)輝煌當鋪員工        │(1)Ａ卷第一五○頁                │
│      │  月九日之警訊筆錄    │(2)被告丁○○、庚○○將│                                │
│  六  ├───────────┤劉卉婷使用之五Ｐ－九七├────────────────┤
│      │(2)證人張有佐九十一年十│一八號自用小客車典當，│(2)Ａ卷第一八六頁                │
│      │  一月二十七日之偵訊筆│於案發後以二十五萬元贖│                                │
│      │  錄                  │回之事實              │                                │
│      ├───────────┤                      ├────────────────┤
│      │(3)當票影本一張        │                      │(3)Ａ卷第一五一頁                │
├───┼───────────┼───────────┼────────────────┤
│      │(1)證人劉卉婷九十一年十│(1)丁○○之姊          │(1)Ａ卷第一五二頁                │
│      │  月九日之警訊筆錄    │(2)將五Ｐ－九七一八號自│                                │
│  七  ├───────────┤用小客車借與丁○○，嗣├────────────────┤
│      │(2)證人劉卉婷九十一年十│後向丁○○催討，及案發│(2)Ａ卷第一八五頁                │
│      │  一月二十七日之偵查筆│後丁○○交還之事實。  │                                │
│      │  錄                  │             │                                │
├───┼───────────┼───────────┼────────────────┤
│      │                      │(1)俊億汽車修理廠之負責│                                │
│      │                      │  人                  │                                │                      │                      │、電池充
│  八  │證人林國慶九十一年十月│(2)案發後被告庚○○將Ｊ│Ａ卷第一五三頁                  │
│      │九日之警訊筆錄        │  Ｕ－六四二三號自小客│                                │
│      │                      │  車交至修理廠進行鈑金│                                │
│      │                      │  及拆除擾流板之事實。│                                │
├───┼───────────┼───────────┼────────────────┤
│      │(1)證人劉茂宏九十一年十│                      │(1)Ａ卷第一五四頁                │
│      │  月十日之警訊筆錄    │                      │                   │
│      ├───────────┤                      ├────────────────┤
│      │(2)證人劉茂宏九十一年十│                      │                                │
│  九  │  一月二十七日之偵查筆│失竊ＬＮ－二三六○號自│(2)Ａ卷第一八五頁                │
│      │  錄                  │用小客車車牌二面之事實│                                │
│      ├───────────┤                      ├────────────────┤
│      │(1)證人丙○○即劉茂宏之│                      │(3)Ｂ卷第三○頁                  │
│      │  妻九十一年八月二十二│                      │                                │
│      │  日之警訊筆錄        │                      │                                │
├───┼───────────┼───────────┼────────────────┤
│      │(1)證人陳欽琳九十一年十│                      │(1)Ａ卷第一五五頁                │
│      │  月九日之詢問筆錄    │                      │                             │                      │                      │、電池充
│  十  ├───────────┤                      ├────────────────┤
│      │(2)證人陳欽琳九十一年十│                      │                                │
│      │  一月二十七日之偵訊筆│(1)供被告等藏匿乙○○之│(2)Ａ卷第一八七頁                │
│      │  錄                  │  新竹市○○路四七九號│                                │
│      ├───────────┤  屋主                ├────────────────┤
│      │(3)房屋租賃契約書影本一│(2)將前址租予庚○○使用│(3)Ａ卷第一八五頁至一六三頁      │
│      │  份                  │                      │                                │
│      ├───────────┤                      ├────────────────┤
│      │(4)照片四張            │                      │(4)Ｂ卷第一一五頁至一一六頁      │
├───┼───────────┼───────────┼────────────────┤
│      │(1)證人羅美錦九十一年十│                      │(1)Ａ卷一六四頁                  │
│      │  月一日之警訊筆錄    │                      │                                │
│ 十一 ├───────────┤(1)藏匿乙○○之貨櫃屋屋├────────────────┤
│      │(2)苗栗分局偵辦刑案查訪│(2)該處平日未上鎖，及莊│(2)Ａ卷一六五頁                  │
│      │  單                  │  宇倫藏匿該處之事實。│                                │
│      ├───────────┤                      ├────────────────┤
│      │(3)照片四張            │                      │(3)Ｂ卷第一一三頁至一一四頁      │
├───┼───────────┼───────────┼────────────────┤
│      │                      │(1)被告庚○○友人      │                                │
│      │                      │(2)經警在賴員於新竹市中│                                │
│ 十二 │證人賴宛芝九十一年八月│  山路六六六之三號三樓│Ｂ卷第二五頁至二九頁           │
│      │二十日之警訊筆錄三份  │  住處查獲蔡某提款時所│                                │
│      │                      │  配戴MONTBLANC 牌手錶│                                │
│      │                      │  一只之事實。        │                                │
├───┼───────────┼───────────┼────────────────┤
│      │                      │(1)被告庚○○友人      │                                │
│      │                      │(2)庚○○所有ＪＵ－六四│                                │
│ 十三 │證人曾輝煌九十一年八月│二三號自用小客車登記於│Ｂ卷第三一頁                    │
│      │二十六日之警訊筆錄    │曾輝煌名下，實為庚○○│                                │
│      │                      │所有，平日亦為庚○○使│                                │
│      │                      │用之事實。            │                                │
├───┼───────────┼───────────┼────────────────┤
│      │被告二人本案使用之手機│向被害人甲○○取贖及談│                                │
│ 十四 │0000000000行│判經過，及使用該行動電│Ｂ卷第八四頁                    │
│      │動電話通聯紀錄及基地台│話取贖時之概略位置。  │                                │
│      │相對位置表            │                      │                                │
├───┼───────────┼───────────┼────────────────┤
│      │附表一編號二、三、四人│被害人甲○○共匯入三十│                                │
│ 十五 │頭戶之交易明細資料，及│萬零三百元，及被告二人│Ａ卷第八○頁至九○頁            │
│      │申請開戶資料。        │提領二十四萬元，另六萬│                                │
│      │                      │元未得手之事實。      │                                │
├───┼───────────┼───────────┼────────────────┤
│      │(1)甲○○所有電話號碼○│                      │                               │
│      │  000000000行│                      │(1)Ｂ卷第八五頁至一○○頁        │
│ 十六 │  動電話監聽譯文      │被告庚○○、丁○○與被│                                │
│      ├───────────┤害人甲○○談判及要贖經├────────────────┤
│      │(2)苗栗分局監聽期滿回覆│過。                  │(2)Ａ卷第一七一頁、一七二頁      │
│      │  報告二份            │                      │                                │
│      ├───────────┤                      ├────────────────┤
│      │(3)通訊監察書          │                      │(3)九一監○○○○一七號卷        │
├───┼───────────┼───────────┼────────────────┤
│      │(1)敏盛綜合醫院龍潭分院│                      │(1)Ａ卷第九一頁至九五頁          │
│      │  乙○○病歷二份      │被害人乙○○因被綁欲掙│                                │
│ 十七 ├───────────┤脫而受有身體上傷害之事├────────────────┤
│      │(2)照片三幀            │實。                  │(2)Ｂ卷第一二九頁、第一三○頁    │
├───┼───────────┼───────────┼────────────────┤
│      │                      │(1)確為庚○○所為。    │                                │
│      │                      │(2)照片中之安全帽與編號│                                │
│ 十八 │庚○○提款時提款機之監│二一相符、口罩與編號三│Ｂ卷第一○六頁至一一一頁        │
│      │視錄影照片九張        │一相符、所戴手錶與編號│                                │
│      │                      │二○相符、黑色背包與編│                                │
│      │                      │號三三相符            │                                │
├───┼───────────┼───────────┼────────────────┤
│      │(1)道路監視系統之錄影翻│                      │                                │
│ 十九 │  拍車輛照片二張      │與庚○○所有ＪＵ－六四│(1)Ｂ卷第一一二頁                │
│      │                      │二三號車型及特徵（擾流│                                │
│      ├───────────┤板及前方擋泥板）相符。├────────────────┤
│      │(2)擾流板照片二張      │                      │(2)Ｂ卷第一四三頁、第一四四頁下圖│
├───┼───────────┼───────────┼────────────────┤
│      │                      │(1)在新竹市○○路六六六│                                │
│      │                      │  之三號三樓賴宛芝住處│                                │
│ 二十 │MONTBLANC牌手錶一只   │  查扣。              │Ａ卷第五○、五一頁及Ｂ卷第一三四│
│      │                      │(2)與編號十八照片所示內│頁                              │
│      │                      │  容相符。            │                                │
├───┼───────────┼───────────┼────────────────┤
│      │   │(1)在新竹市○○路○段四│                                │
│ 二一 │安全帽一頂            │  五二之十二號查扣。  │Ａ卷第七七、七九頁及Ｂ卷第一一七│
│      │                      │(2)與編號十八照片所示內│頁、一四四頁                    │
│      │                      │  容相符。            │                                │
├───┼───────────┼───────────┼────────────────┤
│      │                      │(1)在新竹市○○路四七九│                                │
│ 二二 │水杯一個              │  號查扣。            │Ａ卷第七三、七五頁及第一七六頁  │
│      │                      │(2)採得ＤＮＡ與乙○○型│                                │
│      │                      │  別相符。            │                                │
├───┼───────────┼───────────┼────────────────┤
│      │                      │(1)在新竹市○○路四七九│                                │
│      │             │  號查扣。            │                                │
│ 二三 │土黃色膠帶一塊        │(2)採得ＤＮＡ與乙○○型│Ａ卷第七三、七五頁、第一七六頁及│
│      │                      │  別相符。            │Ｂ卷第一三三頁                  │
│      │                      │(3)顏色及型式與編號二四│                                │
│      │                      │  之土黃色膠帶相符    │                                │
├───┼───────────┼───────────┼────────────────┤
│      │                      │(1)在新竹縣竹北市縣政十│                                │
│      │                      │  六街二二八號查扣。  │                                │
│      │                      │(2)即將用完的皮膚色膠帶│                                │
│      │                      │  一捲，為庚○○提款時│                                │
│      │                      │  纏繞手指所用。      │                                │
│ 二四 │膠帶三捲              │(3)土黃色膠帶一捲，係劉│Ａ卷第六九、七一頁及Ｂ卷第一三七│
│      │                      │  利財於綁架回程途中，│頁                              │
│      │                      │  在新竹市某便利商店所│本院訊問筆錄                    │
│      │                      │  買，用以黏貼乙○○眼│                                │
│      │                      │  睛、嘴巴等，與編號二│（起訴意旨誤認透明膠帶係庚○○纏│
│      │                      │  三膠帶相符。        │  繞手指提款用。又誤認即將用完之│
│      │                      │(4)白色透明膠帶一捲，曾│  皮膚色膠帶已用盡，並用以綑綁莊│
│      │                      │  用以黏貼乙○○嘴巴一│  宇倫，此部分均容有誤會）      │
│      │                      │  次之用。            │                                │
│      │                      │                      │                                │
├───┼───────────┼───────────┼────────────────┤
│      │                      │庚○○攜往綁架乙○○時│                                │
│ 二五 │雙面膠                │黏貼ＬＮ－二三六○號自│Ａ卷第六九、七一頁及Ｂ卷第一三八│
│      │                      │用小客車之車牌二面所用│頁                              │
│      │                      │。                    │                                │
      │
│      │                      │  容相符。            │                                │
├───┼───────────┼─────
│      │                      │(1)庚○○使用○九三○二│                                │
?               │


司法院資訊處製作；財團法人民間司法改革基金會備份。
